【裁判字號】    98,交聲,274
【裁判日期】    980331
【裁判案由】    交管條例聲異
【裁判全文】
臺灣板橋地方法院交通事件裁定         98年度交聲字第274號
原處分機關  交通部公路總局臺北區監理所
異  議  人  甲○○
即受處分人
上列異議人即受處分人因違反道路交通管理處罰條例案件，對於
交通部公路總局臺北區監理所於民國97年12月30日所為之處分（
原處分案號：北監自裁字裁40-AC0000000號），聲明異議，本院
裁定如下：
    主  文
異議駁回。
    理  由
一、原處分意旨略以：異議人即受處分人甲○○於民國97年11月
    19日上午7 時23分許，駕駛車牌號碼HW-2319 號自用小客貨
    車，行經臺北市○○路與士商路路口時，因有「行人穿越道
    有行人穿越時，不暫停讓行人先行通過」之違規事實，經警
    逕行製單舉發，爰依道路交通管理處罰條例第44條第2 項規
    定，裁處罰鍰新臺幣（下同）1,800 元。
二、聲明異議意旨略以：伊當時行經中正路與士商路路口欲左轉
    時，依規定打方向燈至路中心線後轉向，因士商路車道狹小
    與對向欲左轉不過之公車糾結，依照道路駕駛道德守則應儘
    速淨空，故伊欲使路口儘速淨空流暢而左轉，此時與行人間
    仍保持至少一個車道寬以上的安全距離，而行人行進流暢也
    未頓挫受影響，並未侵犯行人路權，倘當時路口未儘速淨空
    ，加以機車於斑馬線上竄行、公車糾結，行人何能順利行進
    通過？因員警拍攝位置係在天橋上以遠距高角度往下拍，此
    會造成士商路車道壓縮錯覺，且因角度關係而將公車與行人
    誤為貼近，而誤判了人、車實際間距，員警誤解伊解決路口
    擁塞之善意而舉發違規，實屬錯誤不當，爰依法聲明異議，
    請求撤銷原處分云云。
三、按汽車行經行人穿越道，遇有行人穿越時，無論有無交通指
    揮人員或號誌指示，均應暫停讓行人先行通過，道路交通安
    全規則第103 條第2 項定有明文。次按汽車駕駛人，駕駛汽
    車，行經行人穿越道有行人穿越時，不暫停讓行人先行通過
    者，處新臺幣1,200 元以上3,600 元以下罰鍰，道路交通管
    理處罰條例第44條第2 項亦定有明文。
四、經查：本件異議人甲○○於97年11月19日上午7 時23分許，
    ，駕駛車牌號碼HW-2319 號自用小客貨車，行經臺北市○○
    路與士商路路口時，因有「行人穿越道有行人穿越時，不暫
    停讓行人先行通過」之違規事實，為臺北市政府警察局士林
    分局交通警察大隊員警余政慶拍照逕行製單舉發等情，有臺
    北市政府警察局北市警交大字第AC0000000 號舉發違反道路
    交通管理事件通知單1 紙、違規採證照片6 張在卷可稽（見
    本院卷第11、12、17頁）。異議人雖執前詞置辯，惟依卷附
    臺北市政府警察局士林分局97年12月24日北市警士分交字第
    09733280100 號書函之說明可知，車輛行近行人穿越道，不
    暫停讓行人穿越道行人先行通過者：無人指揮時，在行人穿
    越道上以距離行人行進方向一個車道寬以內為取締認定基準
    。再者，依前揭道路交通安全規則第103 條第2 項規定，汽
    車行經行人穿越道，遇有行人穿越時，無論有無交通指揮人
    員或號誌指示，均應暫停讓行人先行通過。異議人為考領有
    駕駛執照之人，尚不得諉為不知前揭規定，審究該條立法意
    旨，係為保護行人穿越行人穿越道時之安全，因而賦予行人
    在行人穿越道上之優先通行權。又依卷附違規採證照片6 張
    以觀，編號圖1 之照片（時間為上午7 時23分34秒）顯示異
    議人駕駛上開自用小客貨車左轉駛近行人穿越道時，當時枕
    木紋行人穿越道線上已有行人行走，而編號圖2 、3 、4 之
    照片（時間為上7 時23分35秒、36秒）則清楚顯示當時異議
    人所駕駛之上開自用小客貨車之前車輪確實已壓在枕木紋行
    人穿越道線上，並無與行人行進方向保持有1 個車道寬以上
    之距離，且亦未暫停讓該行人優先通過而有搶越駛進枕木紋
    行人穿越道線之違規事實甚明，據此，應足以排除因員警拍
    攝角度而有誤判人、車實際間距之可能。且該路段確實設有
    行人穿越道，是該路段之道路規劃，顯已考量該地車行種類
    、車流量、周圍道路路況，據此設計分道限制，駕駛人駕車
    行經行人穿越道，遇有行人穿越時，自應暫停讓行人先行通
    過甚明。故異議人辯稱：伊駕車左轉時與行人間仍保持著至
    少1 個車道寬的安全距離，係因員警拍攝角度位置而誤判了
    人、車的實際間距，且當時行人行進流暢未受影響，並未侵
    犯行人路權云云，顯係事後卸責之詞，顯不足採。是以，本
    件異議人於上開時、地，駕車行進行人穿越道有行人穿越時
    ，不暫停讓行人先行通過之違規行為，堪以認定。
五、綜上所述，異議人確有於上開時、地，駕車行經行人穿越道
    有行人穿越時，不暫停讓行人先行通過之行為，則原處分機
    關據以援引前揭規定，並參酌違反道路交通管理事件統一裁
    罰基準表之規定，裁處異議人罰鍰1,800 元，核無違誤。本
    件異議為無理由，應予駁回。
據上論斷，應依道路交通案件處理辦法第19條，裁定如主文。
中    華    民    國    98    年    3     月    31    日
                  刑事第十五庭  法  官  錢衍蓁
上列正本證明與原本無異。
如不服本裁定，應於裁定送達後五日內敘明抗告理由，向本院提
出抗告狀。
                                書記官  劉靜慧
中    華    民    國    98    年    3     月    31    日


司法院資訊處製作；財團法人民間司法改革基金會備份。
